【裁判字號】    89,易,608
【裁判日期】    900131
【裁判案由】    侵占等
【裁判全文】
臺灣花蓮地方法院刑事判決                        八十九年度易字第六八號
    公  訴  人  臺灣花蓮地方法院檢察署檢察官
    被      告  乙○○
右列被告因侵占等案件，經檢察官提起公訴（八十九年度偵字第二二一一號），本院
判決如左︰
    主  文
乙○○無罪。
    理  由
一、公訴意旨略以：被告乙○○於民國八十八年一月二十五日晚間，在花蓮縣鳳林鎮
    ○○里○○路一五九號自宅桌上，發現其父丙○○所放置甲○○皮夾一只（內有
    身分證、汽機車駕照、機車行照、技術士執照、花蓮市第一信用合作社（下稱花
    蓮一信）提款卡、新台幣（下同）三千元），係屬離本人所持有之物，竟意圖為
    自己不法之所有，將之侵為己有。嗣於八十八年一月二十七日上午十時二十五分
    許，持上開侵占得來之提款卡，至花蓮縣鳳林鎮林榮郵局自動提款機，詐領甲○○存款計一萬九千元，嗣為警循線查獲。因認被告涉犯刑法第三百三十七條、第
    三百三十九條之二之罪嫌云云。
二、按犯罪事實應依證據認定之，無證據不得推定其犯罪事實；又不能證明被告犯罪
    者，應諭知被告無罪之判決，刑事訴訟法第一百五十四條、第三百零一條第一項
    分別定有明文。再按告訴人之告訴，係以使被告受刑事訴追為目的，是其陳述是
    否與事實相符，仍應調查其他證據以資審認（最高法院五十二年台上字第一三○○號判例參照）。又事實之認定，應憑證據，如未能發現相當證據，或證據不足
    以證明，自不能以推測或擬制之方法，為裁判基礎（最高法院四十年台上字第八
    六號判例參照）。再者，認定不利於被告之事實，須依積極證據，苟積極證據不
    足為不利於被告事實認定時，即應為有利於被告之認定，更不必有何有利之證據
    （最高法院三十年上字第八一六號判例）；而所謂「積極證據足以為不利被告事
    實之認定」係指據為訴訟上證明之全盤證據資料，在客觀上已達於通常一般之人
    均不致於有所懷疑，而得確信被告確曾犯罪之程度，若未達到此一程度，而有合
    理懷疑之存在時，即無從為有罪之認定（最高法院七十六年台上字第四九八六號
    判例）。
三、訊據被告則堅決否認其涉前開公訴人所指之罪嫌，辯稱：我有看見我父親丙○○
    將一個皮包放在客廳桌上，但我沒有拿那個皮包，也沒有去盜領錢等語。本件公
    訴人認被告涉犯右揭罪嫌，無非以甲○○之指訴，丙○○於警訊中之證詞，及警
    方翻拍詐領甲○○存款者之照片，與被告之照片，其特徵相雷同，暨存摺影本等
    ，作為認定被告涉有本件罪嫌之依據。
四、經查：
  (一)甲○○於八十八年一月二十五日十時三十分許，將其所有皮夾一只（內有身分證
    、汽機車駕照、機車行照、技術士執照、花蓮一信提款卡、現金三千元）放在丙○○車上，丙○○不知該皮夾為甲○○所有，於同日十八時至十九時許，將該車
    開回花蓮縣鳳林鎮○○路一五九號住處後，就將該皮夾置於屋內客廳桌上；詎於
    八十八年一月二十七日十時五十二分許，遭一不詳姓名男子持甲○○放在該皮夾
    內之花蓮一信提款卡，到鳳林郵局林榮支局盜領一萬九千元等情，為被害人甲○○於警訊、偵查及本院訊問時陳述甚明，核與證人丙○○於警訊時所述情節相符
    ，復有不詳姓名男子盜領時經錄影機攝得之影像翻拍後之照片、錄影帶及存摺影
    本在卷可稽。
  (二)前開皮夾雖可能是放在丙○○家中遭竊，惟丙○○家中除丙○○夫婦、二子（被
    告及另一子徐志豪）外，常有他人出入等情，亦為證人丙○○於警訊時說明甚詳
    （警訊卷五頁參照），是尚不能據以推論竊取該皮夾者即為丙○○家中之人；再
    經警員及本院提示前開照片予被告後，被告均否認該盜領存款之男子即為其本人
    ，且本院細觀前開照片，因照片上提款之男子臉部模糊不清，無法清楚辨識究為
    何人，實無從據以認定該名男子即為被告，故本院將錄影帶及照片函請法務部調
    查局嘗試將該提款男子之影像清晰化，惟經該局予以影像處理後，亦無從清楚看
    出該名男子之面貌，此有該局八十九年十二月十三日函及所附轉印之圖片在卷可
    參（本院卷三九至四十頁），是顯然不能僅以前述照片上該名男子與被告相似，
    即推論被告有竊盜及盜領存款之犯行。再者，被害人甲○○之指述僅及於其將皮
    夾置於丙○○車上，證人丙○○之證詞亦僅說明有將甲○○之皮夾置於其住處客
    廳之桌上等情，均未具體述及有目擊被告竊取該皮夾之行為，況存摺影本亦無從
    作為被告有為本件犯行之佐證。綜上所述，本院認為綜觀本案全盤證據資料，在
    客觀上尚未達於通常一般之人均不致於有所懷疑，而得確信被告確曾犯罪之程度
    ，此外，再經本院依職權調查結果後，亦無其他積極證據足認被告涉有本件犯行
    ，揆諸首揭規定，自應對被告為無罪之諭知。
五、據上論斷，應依刑事訴訟法第三百零一條第一項判決如主文。
中        華        民        國    九十    年    一    月    三十一    日
                                    臺灣花蓮地方法院刑事庭
                                        法  官  楊  碧  惠
右正本證明與原本無異。
如對本判決不服，應於送達後十日內，向本院提出上訴狀。（應抄附繕本）告訴人或
被害人如對於本判決不服者，應具備理由請求檢察官上訴，其上訴期間之計算係以檢
察官收受判決正本之日期為準。
                                        法院書記官
中        華        民        國    九十    年    二    月      二    日


司法院資訊處製作；財團法人民間司法改革基金會備份。
